【裁判字號】    98,上訴,35
【裁判日期】    980224
【裁判案由】    違反槍砲彈藥刀械管制條例等
【裁判全文】
臺灣高等法院高雄分院刑事判決          98年度上訴字第35號
上  訴  人
即  被  告  甲○○
                    （臺灣高雄看守所羈押中）
指定辯護人  本院公設辯護人  孫妙岑
上列上訴人因違反槍砲彈藥刀械管制條例等案件，不服臺灣高雄
地方法院97年度訴字第1534號中華民國97年12月10日第一審判決
（起訴案號：臺灣高雄地方法院檢察署97年度偵緝字第2172號）
，提起上訴，本院判決如下：
     主  文
上訴駁回。
     事  實
一、甲○○明知未經許可，不得持有可發射子彈具有殺傷力之改
    造手槍，竟於民國97年4 月22日22時許，在高雄市○鎮區○
    ○路與自強三路口處某變電箱旁，拾獲紙盒1 個而發現內裝
    有可發射子彈具殺傷力之改造手槍1 支（由仿GLOCK 廠27型
    半自動手槍製造之槍枝，換裝土造金屬槍管及土造金屬槍機
    而成，槍枝管制編號0000000000號；含彈匣1 個），竟意圖
    為自己不法之所有，以變易持有為所有之侵占犯意，將上開
    改造手槍1 支（含彈匣1 個）予以侵占入己而未經許可無故
    持有。嗣於97年4 月29日21時30分許，甲○○將其所持有之
    上開改造手槍1 支（含彈匣1 個）置於其黑灰色外套內，行
    經高雄市前金區○○○街57號前，因見警而神情慌張、快步
    閃躲，並將上開黑灰色外套丟棄於路邊，警方人員認為甲○
    ○上開行跡可疑予以盤查，並於甲○○丟棄之黑灰色外套內
    扣押上開改造手槍1 支（含彈匣1 個）而循線查悉上情。
二、案經高雄市政府警察局保安大隊報告臺灣高雄地方法院檢察
    署檢察官偵查起訴。
     理  由
一、證據能力：
(一)、卷附高雄市政府警察局保安警察大隊扣押筆錄、扣押物品目
    錄表等，固均屬書面之傳聞證據，然檢察官、被告、辯護人
    已於本院審理調查上開書證予以提示並告以要旨時，由檢察
    官、被告、辯護人表示意見，當事人或辯護人已知上述筆錄
    乃傳聞證據，而就此證據能力均表示無意見，即同意作為證
    據，且本院認為以之作為本件論証之證據，均與待證事實具
    有關聯性，且無證據證明此等書證有何遭變造或偽造情事，
    作為本案之證據亦屬適當，依刑事訴訟法第159 條之5 第1
    項規定，自得為證據。
(二)、按鑑定人由審判長、受命法官或檢察官就下列之人選任1 人
    或數人充之：(一)就鑑定事項有特別知識經驗者。(二)經政府機
    關委任有鑑定職務者；鑑定之經過及其結果，應命鑑定人以
    言詞或書面報告；法院或檢察官得囑託醫院、學校或其他相
    當之機關、團體為鑑定，或審查他人之鑑定，並準用第203
    條至第206 條之1 規定，刑事訴訟法第198 條、第206 條第
    1 項、第208 條第1 項分別定有明文。本件卷附內政部警政
    署刑事警察局97年5 月8 日刑鑑字第0970064437號槍彈鑑定
    書，雖係被告以外之人於審判外之書面陳述，然內政部警政
    署刑事警察局係臺灣高等法院檢察署關於槍彈有無殺傷力之
    概括選任鑑定機關，此有臺灣高等法院檢察署92年9 月9 日
    檢文允字第0921001203號函附之「臺灣高等法院檢察署檢察
    長概括選任鑑定機關表列」足參，則上開槍彈鑑定書，為刑
    事訴訟法第159 條第1 項規定之例外情形，應有證據能力。
二、上開侵占及持有扣押改造手槍等犯罪事實，業據上訴人即被
    告甲○○於原審及本院均坦承不諱（見原審卷第23頁反面、
    34頁，本院卷第29頁），且有高雄市政府警察局保安警察大
    隊扣押筆錄、扣押物品目錄表、查獲現場相片、扣案槍枝相
    片、拾獲槍枝現場相片等在卷可稽（見97年度偵字第12871
    號卷第20至23頁、第30至34頁），並有上開改造手槍1 支扣
    案可證。又扣案改造手槍經警方逕送內政部警政署刑事警察
    局鑑定結果略以：「送鑑手槍1 支（槍枝管制編號00000000
    00號），認係改造手槍，由仿GLOCK 廠27型半自動手槍製造
    之槍枝，換裝土造金屬槍管及土造金屬槍機而成，擊發功能
    正常，可供擊發適用子彈使用，認具殺傷力等情，有卷附內
    政部警政署刑事警察局97年5 月8 日刑鑑字第0970064437號
    槍彈鑑定書1 份可稽（97年度偵字第12871 號卷第48-50 頁
    ），雖被告曾辯「伊不知該槍枝是否具有殺傷力」云云，然
    被告於原審業已供承「…，因為看到槍管有打通，之後我先
    把它放著，…」等語（見原審卷第23頁反面），且該槍枝係
    經換裝土造金屬槍管及土造金屬槍機之改造手槍（如上鑑定
    結果），被告身為具有社會經歷之成年人，豈有不知該槍枝
    具有殺傷力之理，足認扣案改造手槍具有殺傷力無疑。被告
    上開自白核與事實相符，自可採為論罪科刑之依據。至於被
    告所陳當日持槍外出為警查獲，係要去愛河丟槍云云，僅屬
    被告片面之詞，且為何不逕向警繳槍自首，足徵被告此等陳
    述，尚難採信。本件事證明確，被告上開犯行均可認定。
三、論罪部分：
(一)、核被告甲○○所為，係犯槍砲彈藥刀械管制條例第8 條第4
    項、第1 項之未經許可持有可發射子彈具有殺傷力之改造手
    槍罪、刑法第337 條之侵占遺失物罪。
(二)、被告以一行為觸犯上開2 罪，為想像競合犯，應依刑法第55
    條前段規定，從一重論以槍砲彈藥刀械管制條例第8 條第4
    項之未經許可持有可發射子彈具有殺傷力之改造手槍罪，公
    訴意旨認被告所犯前開2 罪，犯意各別，應予以分論併罰，
    容有誤會。
(三)、被告辯護意旨雖以「被告自小擔任廚師，一直有正當工作，
    因法律知識不足誤罹刑責，被告僅係單純持有改造手槍，犯
    後坦承之態度良好，本件有情輕法重之苛，請依刑法第59條
    規定酌減其刑」等語，惟按刑法第59條之酌量減輕其刑，必
    於犯罪之情狀，在客觀上足以引起一般同情，認為縱予宣告
    法定低度刑期，猶嫌過重者，始有其適用（最高法院51年台
    上字第899 號判例參照）。本件被告非法持有扣案改造手槍
    期間已有一週，且為警查獲時又屬夜間攜帶該槍枝行走於道
    路旁之公共場合，對於社會治安潛在危害之程度非輕，被告
    非法持槍之犯罪並無特殊之原因與環境，在客觀上無從認為
    足以引起一般之同情，本院爰認尚無刑法第59條酌減其刑規
    定之適用。
四、原判決認被告甲○○罪證明確，因而適用槍砲彈藥刀械管制
    條例第8 條第4 項、第1 項，刑法第11條前段、第337 條、
    第55條前段、第42條第3 項前段、第38條第1 項第1 款，刑
    法施行法第1 條之1 等規定，並審酌被告未經許可，擅自持
    有具殺傷力之改造手槍，對於他人生命、身體以及社會治安
    造成潛在之危險與不安，實有可議；惟念及被告持有改造手
    槍之期間並未持之犯罪，對社會治安及他人生命身體所生之
    危害，犯後坦認之態度尚稱良好等一切情狀，量處有期徒刑
    3 年2 月，併科罰金新台幣（下同）6 萬元；並敘明考量被
    告學歷國小畢業，家庭經濟狀況勉持，就罰金部分諭知以新
    臺幣1 千元折算1 日之易服勞役折算標準。另扣案之上開改
    造手槍1 支（內含彈匣1 個，槍枝管制編號0000000000號）
    為違禁物，應依刑法第38條第1 項第1 款規定宣告沒收。其
    認事用法，核無不合，量刑亦屬允當。被告上訴意旨仍陳其
    不知該槍枝是否具有殺傷力，並指摘原判決未適用刑法第59
    條酌減其刑有所不當等語，並無理由（如上所述），上訴應
    予駁回。
據上論斷，應依刑事訴訟法第368條，判決如主文。
本案經檢察官許月雲到庭執行職務。
中    華    民    國    98    年    2     月    24    日
                刑事第一庭  審判長法  官  郭雅美
                                  法  官  徐美麗
                                  法  官  張意聰
以上正本證明與原本無異。
如不服本判決應於收受本判決後10日內向本院提出上訴書狀，其
未敘述上訴理由者，並得於提起上訴後10日內向本院補提理由書
狀（均須按他造當事人之人數附繕本）「切勿逕送上級法院」。
中    華    民    國    98    年    2     月    24    日
                                  書記官  陳金
附錄本判決論罪科刑法條：
槍砲彈藥刀械管制條例第8條
未經許可，製造、販賣或運輸鋼筆槍、瓦斯槍、麻醉槍、獵槍、
空氣槍或第4 條第1 項第1 款所定其他可發射金屬或子彈具有殺
傷力之各式槍砲者，處無期徒刑或5 年以上有期徒刑，併科新臺
幣1 千萬元以下罰金。
未經許可，轉讓、出租或出借前項所列槍枝者，處 5 年以上有期
徒刑，併科新臺幣 1 千萬元以下罰金。
意圖供自己或他人犯罪之用，而犯前二項之罪者，處無期徒刑或
7 年以上有期徒刑，併科新臺幣 1 千萬元以下罰金。
未經許可，持有、寄藏或意圖販賣而陳列第 1 項所列槍枝者，處
3 年以上10年以下有期徒刑，併科新臺幣700 萬元以下罰金。
第 1 項至第 3 項之未遂犯罰之。
中華民國刑法第337條
意圖為自己或第三人不法之所有，而侵占遺失物、漂流物或其他
離本人所持有之物者，處5 百元以下罰金。


司法院資訊處製作；財團法人民間司法改革基金會備份。
